【裁判字號】    98,消債更,9
【裁判日期】    980908
【裁判案由】    更生事件
【裁判全文】
臺灣板橋地方法院民事裁定             98年度消債更字第9號
聲  請  人  甲○○
上列當事人依消費者債務清理條例聲請更生，本院裁定如下：
    主  文
聲請人甲○○自中華民國九十八年九月九日下午四時起開始更生
程序。
本件得由司法事務官進行更生程序。
    理  由
一、按債務人與金融機構協商成立者，不得聲請更生或清算。但
    因不可歸責於己之事由，致履行顯有重大困難者，不在此限
    ；次按法院開始更生程序之裁定，應載明其年、月、日、時
    ，並即時發生效力；又法院裁定開始更生或清算程序後，得
    命司法事務官進行更生或清算程序，消費者債務清理條例第
    151 條第5 項、第45條第1 項、第16條第1 項分別定有明文
    。
二、本件聲請意旨略以：聲請人目前債務總金額為新臺幣（下同
    ）2,775,050 元，有不能清償債務之情事，消費者債務清理
    條例施行前，曾於民國95年間依照中華民國銀行公會會員辦
    理消費金融案件無擔保債務協商機制，與最大債權金融機構
    台新國際商業銀行股份有限公司（下稱台新銀行）達成協商
    ，雙方約定聲請人自95年5月起，分120期，利率0.00 %，每
    月10日以23,612元依各債權銀行債權金額比例清償各項債務
    ，至全部清償為止，惟協商當時聲請人並無固定收入，全家
    須仰賴配偶鄭塗生從事水電工程每月約28,000元之收入，然
    因大環境不景氣、其工作收入不穩定，加上鄭塗生本身亦有
    負債於95年6月參與債務協商，約定每月須還款 22,011元，
    是以其家庭收入總和，已顯不足以繳納協商款項，更遑論有
    餘款維持全家基本生計，不足之費用皆靠聲請人配偶之親友
    接濟，才得以維持，時至96年3月8日，聲請人因突然腹痛不
    止緊急送醫治療，方知其輸卵管、卵巢膿囊破裂須住院治療
    ，當時聲請人因積欠 6萬餘元健保費，新光醫院不答應先行
    醫治，適由鄭塗生出面向兄長借錢繳納健保費後，才得以得
    到醫療照顧，而鄭塗生因照料聲請人住院期間生活，導致收
    入減少無法再繳交協商款項，是聲請人於96年 2月清償協商
    款項後走向毀諾一途，其毀諾實有不可歸責於己之事由（見
    本院卷第 10 頁），再其無擔保或無優先權之債務總額未逾
    1,200 萬元，復未經法院裁定開始清算程序或宣告破產，依
    法自得聲請更生程序；若裁定開始更生程序，其預計每月可
    得收入約12,000元，扣除生活開銷6,000元，合計8年可還款
    576,000元為目前債務總額之21%（見本院卷第68頁），懇請
    裁定開始更生程序等語。
三、查聲請人曾參與95年債務協商機制，於還款10期協商款項後
    毀諾乙節，據其協商協議書、財團法人金融聯合徵信中心債
    人清冊，及台新銀行98年6月22日台新總債務協商部字第098
    00006135號函可證（以上，見本院卷第12頁、第56至60頁、
    第75之12至75之75頁），是聲請人聲請更生，須符合「不可
    歸責於己，致履行顯有重大困難事由」之要件，方為適法；
    第查，聲請人主張協商時並無工作收入，且於96年 3月間因
    病住院治療等情，復有其財政部臺灣省北區國稅局綜合所得
    稅所得資料清單、新光吳火獅紀念醫院乙種診斷證明書等附
    卷可稽（見本院卷第18至21頁），聲請人因無有工作收入，
    須仰賴配偶之收入支應協商款項，而其配偶於其住院期間為
    照顧聲請人，致收入減少無法履行協商條件而毀諾，蓋聲請
    人無法履行協商條件既係肇因於疾病，自難認有何應加以非
    難之必要，故核認其毀諾自屬不可歸責於己之事由，再衡酌
    聲請人之債務總額及其目前每月可得之薪資、生活必要支出
    ，認亦應有不能清償債務之情事，而本件復查無聲請人有消
    費者債務清理條例第6條第 3項、第8條或第46條各款所定駁
    回更生聲請之事由存在，則聲請人聲請更生，應屬有據，並
    依首開條文規定命由司法事務官進行本件更生程序，爰裁定
    如主文。
四、本件更生程序開始後，應由債權人會議可決或由法院裁定認
    可其更生方案，倘聲請人未能經債權人會議可決或經法院裁
    定認可，則依消費者債務清理條例第61條規定，續行清算程
    序，而此節恐非有利於聲請人，故聲請人除應努力工作增加
    收入外，亦應禁止貪圖享受、克己自持、節制慾望，不得為
    非必要生活之消費支出，若支出費用與其目前資力財務現況
    有顯不相當之不必要支出行為，自應予剔除，是聲請人應知
    節度支出，提出足以為債權人接受或經法院認為公允之更生
    方案以供採擇，俾免更生程序須致清算程序之地步，附此敘
    明。
中    華    民    國    98    年    9     月     8    日
                  民事第三庭  第三庭  何君豪
上為正本係照原本作成。
本件不得抗告。
本裁定已於98年9月9日下午4時時公告。
中    華    民    國    98    年    9     月     8    日
                              書記官  黃琴茜


司法院資訊處製作；財團法人民間司法改革基金會備份。
